【裁判字號】    88,上易,5461
【裁判日期】    890125
【裁判案由】    詐欺等
【裁判全文】
臺灣高等法院刑事判決                  八十八年度上易字第五四六一號
    上  訴  人  臺灣臺北地方法院檢察署檢察官
    被      告  甲○○
右上訴人，因被告詐欺等案件，不服臺灣台北地方法院八十六年度易字第六九０四號
，中華民國八十八年十月六日第一審判決（起訴案號：臺灣台北地方法院檢察署八十
六年度偵字第二五五二七號、併辦案號：台灣台北地方法院檢察署八十七年度偵字第
二三四三、八０六０號）提起上訴，本院判決如左：
    主    文
上訴駁回
    理    由
一、公訴意旨另以：被告與乙○○二人明知資力不足，無支付能力，竟共同意圖為自
    己不法之利益，於八十六年三月二十四日至台北市○○○路二○一號向遠東大飯
    店承租三五一六號，至四月二十九日以被該房間之電視壓傷為由，又轉至二七一
    六號居住，直至五月八日止。詎其間，其二人均未支付住宿費用，經飯店人員催
    討，始由友人代為清償四月二十五日以前所積欠之費用，惟之後（自四月二十六
    日起），其二人又未支付住宿費用，至五月八日止，共積欠新台幣（下同）三十
    一萬八千六百十二元未付，遠東大飯店始知受騙，再者，上開遠東大飯店二七一
    六號房間原係客人趙偉平於八十六年四月二十六日居住，因趙偉平僅住宿一夜，
    乙○○乃與之商量，於趙某不住之後，改由曾女等人住宿，趙偉平並將其住宿費
    用一萬餘元交予曾女，請曾女代為轉交給飯店，詎乙○○與被告竟共同意圖為自
    己不法之所有，將上述款項侵占入己，擅自花用。因認被告另犯有共同詐欺及侵
    占犯行云云。
二、按犯罪事實，應依證據認定之，無證據不得推定其犯罪事實；又不能證明被告犯
    罪者，應諭知無罪之判決，分別為刑事訴訟法第一百五十四條、第三百零一條第
    一項所明文規定。
三、訊據被告矢口否認有公訴意旨所指共同詐欺、侵占犯行，辯稱：伊係於居住遠東
    飯店時，由於飯店之電視昇降設備有問題，導致被告之頭部遭嚴重壓傷住院，被
    告原擬待與飯店之損害賠償索賠告一段落後，再與飯店結算，至於公訴意旨所稱
    同案乙○○所侵占之款項，伊係於住院完畢出院後，始住進另一房間，對該等事
    情根本不知情等語。公訴意旨認定被告涉有共同侵占及詐欺犯行，無非係以證人
    陳兆玨、李丁圳之供述、帳單影本，以及同案乙○○之供述，為主要之論據。
    經查：
  (一)被告與同案乙○○雖有於八十六年二月二十四日至台北市○○○路二０一號向遠
    東大飯店承租三五一六號房之事實，惟被告於同年之四月二十八日夜間，遭三五
    一六號房內之「電動昇降電視架」壓傷頭部及左側臂叢神經之事實，業有台北市
    消防局救護紀錄表、台北市立仁愛醫院之診斷證明書、驗傷證明書以及醫療費用
    收據各一紙在卷可稽，且嗣後被告即委請律師發存證信函，並提出過失傷害之告
    訴等情，亦有北區郵政管理局第六十七支局存證信函第一一五四號存證信函，以
    及臺灣臺北地方法院檢察署八十六年偵字第一一四五五號不起訴處分書等件在卷
    可查，且被告確有與遠東飯店協調待事件告一段落時，再一併結清所積欠之住房
    費用等情，亦有被告親筆書立之聲明書在卷可稽，是被告所辯係意欲等遠東飯店
    之責任歸屬以及責任範圍確定告一段落後，再與之結清住宿費用等語，尚堪採信
    。是被告等於主觀上有意待電視壓傷事件之責任釐清楚後，再與遠東飯店結清住
    房帳款，其主觀上即欠缺不法所有之意圖至明。
  (二)同案乙○○嗣因被告之頭部遭受遠東飯店內之電視設備壓傷，便與飯店協議，自
    原先居住之遠東飯店三五一六號房改至二七一六號房，直至被告住院回來時，始
    知住房已經更改等情，業據被告陳述明確，況依證人李丁圳於偵查中之證言，依
    其所知，趙偉平係將住宿費用請乙○○轉交予飯店，其間並未提及被告是否在場
    或知情，是被告辯稱其係嗣後住院回來始知住房變更，根本不知道趙偉平有交付
    乙○○一萬餘元之事實，尚堪採信。
  (三)同案乙○○雖於檢察官偵查時陳稱被告對於花用趙偉平所交付之金錢知情云云，
    然而共同被告所為不利益於己之陳述，固有證明其他共犯犯罪之效力，但其陳述
    有無疑竇，乃能否採信，法院於職權範圍內，仍應予以相當之調查。易言之，共
    同被告所為不利於己之供述，固得採為其他共同被告犯罪之證據，惟此項不利之
    供述，依刑事訴訟法第二百七十條第二項之規定，仍應調查其他必要之證據，以
    察其是否與事實相符，自難專憑此項供述，為其他共同被告犯罪事實之認定。是
    故，共同被告不利之陳述，須無瑕疵可指，而就其他方面調查，又與事實相符，
    始得採為其他共同被告犯罪事實之認定（最高法院二十年度上字第一八七五號判
    例、三十一年度上字第二四二三號判例、四十六年度台上字第四一九號判例參照
    ）本件同案乙○○雖於偵查中指陳被告對於花用趙偉平所交付之金錢係屬知情，
    然而衡諸其與甲○○先前係屬同居人之關係，嗣後於偵查時已因故分手，對於共
    同被告心有怨隙，其於嗣後之陳述是否持平而確與事實相符已有可疑，且該等陳
    述，就被告是否知情侵占之事實，復無任何積極之補強證據加以證明，自不能單
    以同案乙○○之陳述，遽認被告涉有共同侵占之犯行。
  (四)同案乙○○於本院調查時供陳：我沒有住該房間，但以我名義訂房間，我不知道
    是否付租金，被告受傷時我不在場，並不知情，我收趙偉平一萬元是因曾有債務
    關係，他託我買東西我代墊，他還我的，被告應該知道，．．．．（見本院八十
    八年十二月二十七日訊問筆錄），稽之，同案乙○○乃依推理認被告應知悉上開
    交付一萬元之事，並未能證明被告確實知悉上情。另證人陳兆玨證以：我當年三
    月係在國外，四月才回國，客房部嗣後才告訴我，房租催帳應視客人信用而定，
    在四月二十五日之前欠了三十一萬元，房間應是二人住的，錢誰付我不知道，換
    房是家屬要求的，而且地上有血跡，房子登記是乙○○租的，不是趙偉平，曾女
    母親現已付清房租，．．．．（見本院八十八年十二月二十七日訊問筆錄），足
    見被告係於受傷後才換房再租，並非自始賴債不還，藉口續租，且趙偉平交付一
    萬元乙節，該證人亦不能為積極證明，上開租金復經同案乙○○母親付清，益見
    被告等自始並無賴債之不法意圖。至被告於住進該房逾月餘仍不付租金，乃其與
    飯店間之民事糾葛，在乏積極證據足證被告以壓傷為由拒付租金，自難遽以刑法
    上詐欺罪責相繩。
    要之，被告所辯，尚堪採信，此外復查無其他積極證據，足以證明被告涉犯共同
    詐欺及共同侵占犯行，揆諸首揭說明，本案被告此部分犯行核屬犯罪不能證明。
三、原審就此部分認被告犯罪不能證明，而為無罪之諭知，採證、論理、用法，核無
    不合，檢察官此部分上訴意旨，仍執陳詞，徒斤斤於原審證據之取捨，任意指摘
    原判決此部分不當，請求撤銷改判，為無理由，本院自應就此部分予以駁回。
據上論斷，應依刑事訴訟法第三百六十八條，判決如主文。
本案經檢察官王安明到庭執行職務。
中    華    民    國    八十九    年       一       月       二十五     日
                          臺灣高等法院刑事第七庭
                              審判長法  官  吳  啟  民
                                    法  官  蘇  隆  惠
                                    法  官  許  文  章
右正本證明與原本無異。
不得上訴。
                                    書記官  丁  淑  蘭
中    華    民    國    八十九    年       一       月       二十七     日


司法院資訊處製作；財團法人民間司法改革基金會備份。
